臺灣高等法院刑事判決
111年度上訴字第1716號
上　訴　人　
即　被　告　徐旻誼　
　　　　　　　　　　
　　　　　　　　　　
                      
　　　　　　　　　　
                    
　　　　　　　　　　
上列上訴人因詐欺等案件，不服臺灣桃園地方法院110年度訴字
第105號，中華民國111年3月22日第一審判決（起訴案號：臺灣
桃園地方檢察署109年度偵字第21147號），提起上訴，本院判決
如下：
    主  文
上訴駁回。
    事  實
一、徐旻誼於民國108年1月28日前某時許，與真實姓名年籍不詳
    、自稱「楊憲奎」之成年男子及「楊憲奎」所屬集團成員，
    共同意圖為自己不法之所有，基於三人以上共同以網際網路
    對公眾散布之詐欺取財、洗錢之犯意聯絡，由徐旻誼將其名
    下臺灣銀行帳號004-22600*******號帳戶（下稱本案臺銀帳
    戶）及中國信託銀行帳號822-59854*******號帳戶（下稱本
    案中信帳戶）之存摺、金融卡、網路銀行帳號、密碼及印鑑
    章等物提供予「楊憲奎」，「楊憲奎」所屬集團成員並於同
    年月2日至28日上午10時間，在「8891汽車交易網」之網際
    網路上，以「朱○裕（通訊軟體LINE帳號amg***）」、「吳○
    賢（LINE帳號co899）」之名稱，向吳○鴻佯稱：欲販售二手
    車，惟須先匯入車款至指定之金融帳戶內云云，致吳○鴻陷
    於錯誤，而於108年1月28日上午9時23分許以網路轉帳匯款
    新臺幣（下同）95萬元至本案臺銀帳戶內，旋經轉帳至本案
    中信帳戶內，並由徐旻誼於同日上午9時37分、51分許先後
    提領85萬元、10萬元後，即將該款項轉交予「楊憲奎」所指
    示之某成年男子，以此方式掩飾、隱匿上開詐欺犯罪所得之
    本質、來源及去向。嗣經吳○鴻察覺受騙而報警處理，始悉
    上情。
三、案經吳○鴻訴由桃園市政府警察局刑事警察大隊報告臺灣桃
    園地方檢察署檢察官偵查起訴。
    理  由
一、證據能力：
　　按被告以外之人，於審判外之陳述，雖不符刑事訴訟法第15
    9條之1至第159條之4之規定，而經當事人於審判程序同意作
    為證據，法院審酌該言詞陳述或書面陳述作成時之情況，認
    為適當者亦得為證據。當事人、代理人或辯護人於法院調查
    證據時，知有第159條第1項不得為證據之情形，而未於言詞
    辯論終結前聲明異議者，視為有前項之同意。刑事訴訟法第
    159條之5定有明文。本案下列所引用被告以外之人於審判外
    之陳述，檢察官、上訴人即被告徐旻誼均同意作為證據使用
    ，且迄本案言詞辯論終結時均未聲明關於證據能力之異議，
    本院審酌該證據資料製作時之情況，亦無違法不當或證明力
    明顯過低之瑕疵，以之作為證據應屬適當，依上開規定，認
    該供述證據具證據能力。至卷內所存經本判決引用之非供述
    證據部分，經核與本件待證事實均具有關聯性，且無證據證
    明係違反法定程序所取得，依刑事訴訟法第158條之4反面解
    釋，均有證據能力。
二、認定事實：
　　訊據被告就上開犯罪事實坦承不諱（見本院卷第122、124頁
    ），核與證人即告訴人吳○鴻之證述情節相符，並有被告臨
    櫃提款之監視器錄影畫面資料、內政部警政署反詐騙案件紀
    錄表、臺中市政府警察局第五分局水湳派出所受理詐騙帳戶
    通報警示簡便格式表、金融機構聯防機制通報單、本案臺銀
    帳戶存摺封面及內頁交易明細影本、辦理金融業務委託書、
    8891中古車網站賣場擷圖資料、告訴人網路銀行交易明細、
    告訴人與「朱○裕」、「吳○賢」通訊軟體對話訊息擷圖資料
    、本案中信帳戶客戶基本資料及交易明細表等件在卷可稽，
    堪認被告上開任意性自白核與事實相符而可採信。是本案事
    證明確，被告犯行堪以認定，應依法論科。
三、論罪：
　㈠核被告所為，係犯刑法第339條之4第1項第2款、第3款之三人
    以上共同以網際網路對公眾散布犯詐欺取財罪、洗錢防制法
    第14條第1項之一般洗錢罪。起訴書固於證據並所犯法條欄
    內，誤載被告涉有組織犯罪防制條例第3條第1項後段之參與
    犯罪組織罪名，然此部分事實未據記載於犯罪事實欄中，並
    經檢察官於原審中以110年度蒞字第4634號補充理由書予以
    更正（參原審卷第99頁），本院就此罪名即無庸審究。
　㈡被告與「楊憲奎」及其他參與本案詐欺及收受款項之成員間
    ，就所犯詐欺取財及洗錢罪部分具犯意聯絡及行為分擔，應
    論以共同正犯。
　㈢被告以一行為同時犯數罪名，為想像競合犯，應依刑法第55
    條之規定，從一重論以三人以上以網際網路對公眾散布犯詐
    欺取財罪。
　㈣被告前因妨害自由案件，經原審法院以105年度原訴字第83號
    判處有期徒刑5月確定，於108年1月10日易科罰金執行完畢
    等情，有本院被告前案紀錄表在卷可佐，其於受有期徒刑執
    行完畢後，5年內故意再犯本案有期徒刑以上之罪，固符刑
    法第47條第1項之累犯要件，惟其所犯前案與本案罪質不同
    ，犯罪類型、行為態樣亦屬有間，難認有何特別惡性或對刑
    罰反應力薄弱之情，參酌司法院大法官釋字第775號解釋意
    旨，無加重其刑之必要。
　㈤就被告所犯之數罪，雖依想像競合從一重之加重詐欺罪處斷
    ，然就決定處斷刑時，亦應衡酌所犯輕罪（一般洗錢罪）部
    分之量刑事由，輕罪之減輕其刑事由若未形成處斷刑之外部
    性界限，自得將之移入刑法第57條或第59條之科刑審酌事項
    內，列為是否酌量從輕量刑之考量因子（最高法院109年度
    台上字第3936號判決意旨參照）。查被告於本院審理時，已
    就違反洗錢防制法之犯罪事實為自白，本應依該法第16條第
    2項規定減輕其刑，雖因想像競合犯之關係而從一重之加重
    詐欺取財罪處斷，上開輕罪之減輕其刑事由未形成處斷刑之
    外部性界限，然依前揭說明，仍應於依刑法第57條規定量刑
    時，審酌上開輕罪之減輕其刑事由，作為被告量刑之有利因
    子，於下述量刑時一併審酌，附此敘明。
四、駁回上訴之理由：
　　原審同此認定，並以行為人之責任為基礎，審酌被告無視於
    政府一再宣示掃蕩詐欺之決心，竟與他人共同為本案詐欺犯
    行，價值觀念顯然嚴重偏差，而該詐欺集團利用網際網路對
    公眾散布詐欺訊息，嚴重影響人民對於日常生活接觸資訊之
    信賴，不法內涵非輕，且告訴人本案所受損害非微，應予被
    告相當之非難，兼衡酌被告之智識程度、家庭生活狀況，暨
    其犯罪之動機、目的、手段、參與程度等一切情狀，量處被
    告有期徒刑1年6月，並認無證據足認被告受有犯罪所得，且
    被告所交付之本案臺銀帳戶及中信帳戶之金融卡、存摺、印
    鑑章等物，諭知沒收欠缺刑法上之重要性，均不宣告沒收。
    經核原審之認事用法並無違誤，所為量刑經另行考量被告就
    洗錢部分自白之有利因子後，仍屬妥適。被告上訴請求從輕
    量刑，然其迄未能與告訴人達成和解、賠償損害，亦無其他
    可資動搖原審量刑基礎，而足以認定應從輕量刑之事由存在
    ，被告上訴為無理由，應予駁回。
據上論斷，應依刑事訴訟法第368條，判決如主文。
本案經檢察官陳書郁提起公訴，檢察官陳慧玲、朱婉綺到庭執行
職務。
中　　華　　民　　國　　111 　年　　8 　　月　　31　　日
                  刑事第八庭  審判長  法　官  陳世宗
                                      法　官  呂寧莉
                                      法　官  林呈樵
以上正本證明與原本無異。
如不服本判決，應於收受送達後20日內向本院提出上訴書狀，其
未敘述上訴之理由者並得於提起上訴後20日內向本院補提理由書
（均須按他造當事人之人數附繕本）「切勿逕送上級法院」。
                                      書記官  謝雪紅
中　　華　　民　　國　　111 　年　　8 　　月　　31　　日
附錄：本案論罪科刑法條全文
中華民國刑法第339條之4
犯第339條詐欺罪而有下列情形之一者，處1年以上7年以下有期
徒刑，得併科1百萬元以下罰金：
一、冒用政府機關或公務員名義犯之。
二、三人以上共同犯之。
三、以廣播電視、電子通訊、網際網路或其他媒體等傳播工具，
    對公眾散布而犯之。
前項之未遂犯罰之。
洗錢防制法第14條
有第二條各款所列洗錢行為者，處7年以下有期徒刑，併科新臺
幣5百萬元以下罰金。
前項之未遂犯罰之。
前二項情形，不得科以超過其特定犯罪所定最重本刑之刑。